臺灣臺北地方法院民事判決　　　　　　90年度重訴字第2992號
原　　　告　未○○
訴訟代理人　陳家淳律師
　　　　　　　　　　　　樓八一.
複代理人　　ｎ○○
原　　　告　午○○
原　　　告　丁○○
原　　　告　Ｎ○○
　　　　　　　　　　　　五樓
原　　　告　Ｃ○○○
　　　　　　　　　　　　弄七號.
原　　　告　ｆ○○○
原　　　告　ｌ○○
原　　　告　玄○○
原　　　告　Ｙ○○
原　　　告　ｏ○○
原　　　告　癸○○
原　　　告　子○○Ｑ○○之繼.
原　　　告　丑○○Ｑ○○之繼.
原　　　告　壬○○Ｑ○○之繼.
　　　　　　　　　　　　之二
原　　　告　癸○○Ｑ○○之繼.
原　　　告　辛○○Ｑ○○之繼.
　　　　　　　　　　　　號二樓.
原　　　告　乙○○
　　　　　　　　　　　　弄二號.
原　　　告　巳○○
　　　　　　　　　　　　弄二號.
原　　　告　Ｏ○○
原　　　告　Ｕ○○
　　　　　　　　　　　　一
原　　　告　Ｔ○○
　　　　　　　　　　　　樓
原　　　告　Ｖ○○
　　　　　　　　　　　　樓
原　　　告　ｋ○○
　　　　　　　　　　　　號六樓.
原　　　告　Ｒ○○
原　　　告　Ｗ○○
　　　　　　　　　　　　樓
原　　　告　Ｓ○○
　　　　　　　　　　　　三樓
原　　　告　宇○○
原　　　告　Ｚ○○
　　　　　　　　　　　　樓
原　　　告　黃○○
　　　　　　　　　　　　號二樓.
原　　　告　ｉ○○○
　　　　　　　　　　　　樓
原　　　告　ｅ○○○
　　　　　　　　　　　　樓
原　　　告　Ｂ○○
　　　　　　　　　　　　九弄二.
原　　　告　Ｐ○○
原　　　告　Ｊ○○
　　　　　　　　　　　　樓
原　　　告　戊○○
原　　　告　辛○○
　　　　　　　　　　　　號二樓.
原　　　告　卯○
原　　　告　Ｘ○○
　　　　　　　　　　　　樓
原　　　告　甲○○
原　　　告　ｂ○○
原　　　告　ｃ○○
　　　　　　　　　　　　一號五.
原　　　告　ｈ○○
原　　　告　Ｈ○○
原　　　告　Ｇ○○
　　　　　　　　　　　　七十六.
原　　　告　Ｅ○○
訴訟代理人　己○○
原　　　告　庚○○
原　　　告　Ｍ○○
原　　　告　ａ○○
原　　　告　Ｋ○○
原　　　告　亥○○
原　　　告　宙○○
原　　　告　ｍ○○
原　　　告　寅○○
原　　　告　ｐ○○
原　　　告　地○○○
　　　　　　　　　　　　之四號.
原　　　告　ｇ○○
　　　　　　　　　　　　號四樓.
原　　　告　ｊ○○
　　　　　　　　　　　　四樓
原　　　告　酉○○
原　　　告　申○○○
原　　　告　丙○○
　　　　　　　　　　　　九號四.
原　　　告　ｄ○○
　　　　　　　　　　　　九號四.
原　　　告　Ｄ○○
　　　　　　　　　　　　五弄二.
原　　　告　戌○○
　　　　　　　　　　　　樓
原　　　告　Ｆ○○
　　　　　　　　　　　　二０六.
原　　　告　Ｌ○○
原　　　告　Ａ○○
　　　　　　　　　　　　號四樓.
共　　　同
訴訟代理人　吳啟孝律師
複代理人　　江國棟律師
　　　　　　Ｉ○○
　　　　　　　　　　　　八一七.
被　　　告　天○○
訴訟代理人　辰○○
　　　　　　　　　　　　號
上列當事人間請求損害賠償事件，本院於民國九十四年二月四日
言詞辯論終結，判決如下：
    主  文
被告應給付原告如附表二所示之賠償金額，及自民國九十年十二
月十一日起至清償日止，按週年利率百分之五計算之利息。
原告其餘之訴駁回。
訴訟費用原告丙○○負擔百分之一、原告ｄ○○負擔百分之六、
原告徐繼英負擔百分之十七，餘由被告負擔。
本判決第一項於原告以如附表二所示擔保金額或同面額之彰化商
業銀行可轉讓定期存單供擔保後，得假執行。但被告如以如附表
二所示之賠償金額為原告預供擔保，得免為假執行。
原告其餘假執行之聲請駁回。
    事實及理由
一、原告Ｑ○○起訴後於訴訟中死亡，由原告子○○、丑○○、
    壬○○、癸○○、辛○○繼承並聲明承受訴訟，提出
    本等件為憑，合於法律規定，應予准許，合先敘明。
二、原告起訴主張：緣被告之夫辰○○於民國88年3月4日投資網
    安科技股份有限公司（下稱網安公司）計新台幣（下同）
    1,200,000元，並於88年4月15日經網安公司召開88年度第1
    次董事及監察人聯席會議，決議選任辰○○擔任執行董事，
    負責產品行銷及協助未來股票上市、上櫃作業；88年3月間
    ，辰○○得知網安公司高層已開始研議為籌措資金，擬將網
    安公司由原本資本額50,000,000元（5,000,000股）再增資
    ，但尚未決定增資細節，且明知未經主管機關即財政部證券
    暨期貨交易管理委員會（下稱證期會）之核准或申報生效後
    ，不得對非特定人公開出售所持有表明具有領取股票權利之
    證書，竟為籌措資金而於88年4月6日，與明知網安公司增資
    案尚未確定，亦有犯意聯絡與行為分擔之北朝財經顧問有限
    公司（下稱北朝公司）負責人劉育齊（已更名為劉懿嬅）基
    於不法所有意圖之共同概括犯意，簽訂88年增資股務代理契
    約，約定由劉懿嬅經營之北朝公司須於88年4月10日至88 年
    5月25日止，負責包銷2,000至3,000張網安公司88年增資股
    票，最低數量為2,000張，嗣經劉懿嬅以辰○○所提供之不
    實資料召開說明會，刊登廣告之方式大肆宣傳之詐術手法，
    以北朝公司名義負責對外向不特定人招募認股。而被告於88
    年3月29日任職網安財務經理，負責網安公司相關財務、股
    務等事宜，為執行業務之人，明知網安公司增資案內容尚未
    確定，亦明知辰○○委託劉懿嬅公開銷售網安增資股票，未
    經證期會之核准或申報生效後，不得對非特定人公開出售所
    持有表明具有領取股票權利之證書規定，竟與辰○○及劉懿
    嬅基於不法所有意圖之共同概括犯意聯絡，於不特定人打電
    話至網安公司詢問網安公司股票或財務狀況時，均佯稱「網
    安公司財務狀況良好」、「獲利頗佳」等語之詐術手法，使
    不特定投資者陷於錯誤，共同誘使不特定之投資人，包括戌
    ○○、Ｆ○○、Ｌ○○、Ａ○○、未○○等及其他不特定之
    投資人，誤認如繳足增資認股之股款後，即可成為網安公司
    之股東，而能順利取得網安公司88年度增資股票，乃分別每
    股以附表一所示單價之高價，向北朝公司劉懿嬅等購買網安
    公司之增資股票。又被告辰○○、劉懿嬅等人為取信原告等
    投資人，明知網安公司並未授權財務部印製領股憑條，竟由
    辰○○交待被告製作，後由被告偽填或由劉懿嬅委由不知情
    之Ｄ○○偽填，標題為「八十八年增資股領股憑條」內容略
    為：「茲因統一印製八十八年增資股票，需經銀行簽證押鋼
    印費時，為統籌整體作業，請（原告等不特定投資人）股東
    於八十八年六月三十日憑此領股憑條、
    記印鑑領取增資股票，署名為網安公司股務室」等語之被告
    業務上作成之不實文書（下稱領股憑條），充作具有領取股
    票權利之證書，再由北朝公司劉懿嬅等人交付領股憑條予原
    告等投資人，行使被告業務上登載不實文書，使不特定投資
    人誤以為渠等於繳足股款後，確已成為網安公司之股東，並
    能持該領股憑條兌換，順利取得網安公司之增資股股票，嗣
    前揭原告等屆期均無法取得前揭增資股票，而被告等因圖違
    法增資之行動未能成功，根本無88年增資新股票可供交付投
    資人，不得已始以辰○○、王煥章及林東立等人名下非屬增
    資股之舊股票替代，由劉懿嬅、黃濬廷轉交部份投資人（有
    甚多投資人連舊股票都未取得），原告等始知受騙而知上情
    。上揭事實，業經臺灣高等法院90年度上訴字第3722號刑事
    判決（下稱本案高院刑事判決）調查綦詳並認定明確在案。
    被告與辰○○、劉懿嬅、黃濬廷等人共同行使業務上登載不
    實之文書，對非特定人公開銷售未公開募集發行且亦未經證
    期會核准或申報生效具有領取股票權利之證書，向原告等不
    特定之投資人詐取股款之行為，有犯意聯絡及行為分擔，係
    犯刑法第216條、第215條第339條第1項之罪，復違反證券
    交易法第22條第3項、第1項之規定，而犯有同法第175條之
    罪之共同正犯。而被告前揭詐欺原告之行為，致使原告各受
    有如附表一所示金額之損害，爰依侵權行為法則，請求被告
    賠償等語。並聲明：(一)被告應給付原告如附表一所示之金額
    及自90年12月11日起至清償日止，按年利率百分之5計算之
    利息。(二)願以現金或同面額之彰化商業銀行可轉讓定存單供
    擔保，請准宣告假執行。
三、被告則以：其原係任職於網安公司，擔任財務經理乙職，因
    僅屬員工，故均未參與網安公司之股東會、董監事會議，至
    88年6月間方依公司之指示，連繫會計師事務所辦理增資送
    件等事宜，於此間僅因參與認股之股東辰○○，因其本非屬
    網安公司之員工，遂曾要求公司方面應出具其認股繳款之證
    明文件，經被告請示董事長王煥章後，方出具乙紙認股證明
    書及二紙延後發放股票通知書，被告並未製作或交付如本院
    90年度訴字第218號刑事判決所示之「八十八年增資領股憑
    條」；且網安公司亦曾為增資之決議，此亦經刑事庭肯認在
    案，原告指稱網安公司並未為增資決議，與事實不符；另原
    告並未能舉證證明被告曾提供不實財務報表，致令渠等陷於
    錯誤，況且依原告於另案刑事卷內所附辰○○所提供之網安
    公司之資產負債表，其上亦明載網安公司確屬虧損狀態，況
    且不論網安公司資本是否業已辦妥變更為1.2億元之增資登
    記，然原告所交付之投資款確已匯入網安公司帳號，被告自
    無詐欺可言。又股價之高低，本有一定之市場法則，且非以
    公司之資產淨值為唯一之依據，相較於88年7月間網安公司
    原股東林學貞、曹淑玲對外販售網安公司87年增資股票之股
    價，每股價格有150元、132元、138元、130元等，原告以每
    股98元購買之股價，並無明顯過高之情事，且買賣未上市股
    條本身即屬違法及高風險行為，原告自不能因其自身之違法
    而向被告要求損害賠償，且原告業已同意以網安公司87年增
    資股票代替88年增資股票並收受之，原告本於買賣關係支付
    價金，並收受網安公司股票，現其既未解除買賣契約並返還
    股票，原告根本未受有損害。縱使原告所收受者係87年（或
    85年）增資股票，而非88年增資股票，然亦僅係因債務不履
    行侵害債權，自應適用民法上債務不履行特別規定，而無侵
    權行為規定之適用，因原告主張者係回復其購買增資股票之
    損害，並非因被訴犯罪事實所生之損害，自不得於刑事訴訟
    程序附帶為此請求；另原告丙○○、ｄ○○主張以他人名義
    購買網安公司股票部分，未能舉證證明之，原告ｄ○○主張
    其持有網安公司股票十五張，其中八張係其工作獎金、一張
    則係受贈，另張承遠、林惠珍名下部分，則係其因投資人找
    他而購回，均與本件侵權行為無涉，又原告徐繼英僅購買網
    安公司股票二十張，況且其亦與辰○○達成和解等語，資為
    抗辯。並聲明：(一)原告之訴駁回。(二)若受不利判決，願供擔
    保，請准宣告免為假執行。
四、原告主張被告原任職網安公司財務經理，被告之夫辰○○於
    八十八年四月十五日經網安公司召開八十八年度第一次董事
    及監察人聯席會議決議選任擔任執行董事，於八十八年四月
    六日與北朝公司負責人劉懿嬅簽訂八十八年增資股務代理契
    約，除原告丙○○、ｄ○○、徐繼英以外如附表一所示原告
    於八十八年間以如附表一所示股票單價、張數及金額，向北
    朝公司購買網安公司股票等事實，為被告所不爭執，堪信為
    真實。
五、原告另主張被告明知網安公司增資案內容尚未確定，亦明知
    辰○○委託劉懿嬅公開銷售網安增資股票，且明知未經證期
    會之核淮或申報生效後，不得對非特定人公開出售所持有表
    明具有領取股票權利之證書之規定，竟與辰○○及劉懿嬅基
    於共同侵害原告權利之故意，於不特定人打電話至網安公司
    詢問網安公司股票時，均佯稱網安公司獲利頗佳，使包括原
    告在內之不特定投資人誤認如繳足增資認股之股款後，即可
    成為網安公司之股東，而能順利取得網安公司八十八年度增
    資股票，乃以高價購買網安公司之增資股票。且為取信不特
    定投資人，被告又依辰○○交待製作偽填或由劉懿嬅委由Ｄ
    ○○偽填增資股領股憑條，充作具有領取股票權利之證書，
    再由劉懿嬅等交付領股憑條予原告等投資人行使等語，則為
    被告所否認，辯稱伊並未對原告為詐欺行為云云。然查：
  (一)原告主張之事實，有其所述相符之北朝財經廣告剪報、劉育
    齊名片、辰○○名片、劉育齊
    劉育齊股東印鑑卡、台北市調查處八十八年十一月十五日被
    告調查筆錄、八十八年十一月九日劉育齊及辰○○調查筆錄
    、劉育齊出具承諾書、台灣高等法院九十年度上訴字第三七
    二二號刑事判決等附於刑事卷為證。
  (二)次按刑事訴訟判決所認定之事實，固非當然有拘束民事訴訟
    判決之效力，但民事法院調查刑事訴訟原有之證據，而斟酌
    其結果以判斷事實之真偽，並於判決內記明其得心證之理由
    ，即非法所不許（最高法院四十九年台上字第九二九號判例
    參照）。經查：
    1.由辰○○於八十八年十一月九日調查時之供述，可知網安
      公司有增資、有以每股六十五元委託北朝公司劉懿嬅包銷
      增資股二千張、有將一億一千二百萬元增資款匯入網安公
      司帳戶及八十八年六月有將認股憑條交給劉育齊，後將認
      股憑條收回等情，核與八十八年四月十七日網安公司股東
      常會會議紀錄所載：「公司因應未來發展提溢價發行每股
      新台幣十六元，擬增資額度為七百萬元，增資完成股本為
      一千二百萬元」，及八十八年六月二日網安公司董事及監
      察人聯席會議記錄所載：「1.原股東依比例增資七百萬股
      ，每股十六元，2.現金增資總股數的百分之十開放員工認
      購七十萬股，每股十六元，3.原股東未認足股數，由董事
      長洽特定人認足，4.特定人若為新股東，須經董事會同意
      通過始進行增資完成」，此有網安公司股東會議紀錄及董
      監事會議紀錄附於本院依職權調閱之台灣台北地方法院檢
      察署八十八年度他字第一七一八號卷可稽。而辰○○確實
      於八十八年六月五日轉帳一億一千二百萬元入網安公司華
      僑商業銀行永和分局帳戶內，亦有辰○○及網安公司存摺
      影本在前揭他字卷第八八頁至八九頁可佐，顯見辰○○確
      有匯入一億一千二百萬元予網安公司帳戶無誤。另依網安
      公司董事長王煥章於八十八年十一月十一日調查時所供，
      足認網安公司確有增資案，錢是由辰○○籌措，後因無法
      清償辰○○增資代墊款，所以將原有網安公司股票交予辰
      ○○處置等情，而曾參與網安公司八十八年度第一次董監
      事會議之林東立於八十八年十一月九日調查時亦陳稱確有
      增資案乙事。
    2.再據辰○○於八十八年十一月九日調查時之陳述，亦承認
      其委託北朝公司對不特定人出售網安增資股票，並製作認
      股憑條交給劉懿嬅，後已將認股憑條收回等情。劉懿嬅於
      八十八年十一月九日調查時亦供稱：辰○○持網安公司股
      條交給伊等，伊等賣給散戶的也是辰○○交付之股條，足
      見劉懿嬅之領股憑條確從辰○○處取得無誤。而辰○○與
      劉懿嬅簽訂由北朝公司包銷網安公司增資股合約時間為八
      十八年四月六日，斯時網安公司雖有在討論要增資案，但
      就是否確定要增資、增資金額、如何增資等細節全未討論
      ，辰○○即委託劉懿嬅代為包銷網安公司增資股，辰○○
      顯有不法所有意圖甚明，而劉懿嬅既為北朝公司負責人，
      要替辰○○包銷公開招募增資股股票，亦應事先了解增資
      內情，足見劉懿嬅亦明知網安公司尚未確定要增資，即允
      諾代為包銷增資股甚明，是劉育齊亦有不法所有意圖。
    3.第依被告於八十八年十一月十五日調查時之供述，其雖未
      參與網安公司股東會議及董監事會議，惟因係網安公司財
      務部主管，後經王煥章告知而委託會計師申請增資案，從
      而就股東會議及董監事會議內容，被告當知之甚詳，是其
      就網安公司於八十八年四月六日尚未通過增資案，及於八
      十八年四月十七日僅通過要增資，但就增資細節均尚未確
      定等情當屬明知。又被告於調查局第一次訊問時供稱領股
      憑條是應辰○○要求製作等語，且當時調查局人員尚出示
      領股憑條給被告看，被告當無誤認之虞。雖被告辯稱：伊
      是有製作「八十八年增資股票延期發放通知書」及「認股
      證明書」，於調查局時誤認領股憑條即是股票延期發放通
      知書或認股證明書，所以才產生誤解云云。惟所謂領款憑
      條及股票延期發放通知書蓋有網安公司章，至被告所謂之
      認股證明書，則未見有正式印製之文書，僅被告於刑事案
      件第一審曾提出其所謂認股證明書之相關格式（見本院九
      十年度訴字第二一八號刑事卷一第三八頁），三者之內容
      及格式均不相同，被告當無誤認之可能。準此，被告於台
      北市調處所陳與辰○○供承有製作領股憑條交給劉育齊等
      語，及劉懿嬅陳稱股條是辰○○交付等詞均相吻合，堪認
      領股憑條確為被告依辰○○囑咐製作。被告明知網安公司
      增資案細節確定，卻應辰○○要求而製作領股憑條，使不
      特定人誤以為只要繳款即可成為網安公司股東，其有施用
      詐術應屬明確。
    4.辰○○及劉懿嬅於刑事案件固辯稱：並無交付給認股人領
      股憑條，是Ｄ○○偽造領股憑條，且徐繼英亦於刑事庭到
      庭證稱其總共寫了三百多張領股憑條云云。惟按Ｄ○○是
      向劉懿嬅購買網安增資股之人，領股憑條目的是用來領取
      股票，只有出售股票者有製作領股憑條，用以安撫購買股
      票者之必要，況且依原告徐繼英於本院九十年度訴字第二
      一八號九十年六月十五日刑事庭開庭時係稱：「我在寫的
      時候，當時領股憑條章都已經蓋好了，我並沒有看到他們
      蓋章，我有問他們說怎麼會有這個章，他們說是網安財務
      部門提供的，我總共寫了三百多張的領股憑條……客人來
      換股票時，會將股條拿給我，我在轉交劉育齊，劉育齊這
      邊一定會收回，大概三百多張都有回收。」等語，亦即徐
      繼英僅係於蓋妥網安公司印章之領款憑條上填載投資人之
      資料，且劉懿嬅亦於交付網安公司股票時回收該領股憑條
      ，而徐繼英僅係認股者，若非獲得授權，實無填載該領股
      憑條之必要，再依向劉懿嬅購買網安公司增資股之投資人
      李志盛、楊孟紅、高秀麗於刑事案件所證，向北朝公司購
      買網安公司增資股之不特定人均有收到領股憑條，並非僅
      向Ｄ○○購買網安公司增資股之人才收到領股憑條（見刑
      事案件第一審卷一第三二四頁至第三三四頁、第九九頁至
      第一０一頁、第一０二至一０四頁），是被告僅以徐繼英
      填載領股憑條之內容，辯稱被告並未製作或交付領股憑條
      ，委不可採。
    5.被告於調查局復陳稱：曾聽辰○○說過，是透過林、陳二
      位先生認識北朝公司　，並委託他們包銷網安公司增資股
      的事等語（詳台北市調處卷第三十頁反面至第三二頁），
      顯見被告並非不知道辰○○委託劉育齊販售網安增資股股
      票事。復據被告於於刑事案件第一審調查時供稱：伊是財
      務兼股務，當時網安公司資本額是五千萬元，自伊任職至
      離職止，未做過盈收預估，伊看過網安公司之財務報表，
      當時並未看到八十八年的財務報表，八十五年到八十七年
      都是虧損，五千萬元的資本額只剩下一千多萬元，八十八
      年六月三十日鑫報的報導完全錯誤，當時董事長有登報更
      正，在伊七月離開的時候都是虧損的，不可能有盈餘等語
      （詳刑事案件第一審卷三第六一至六七頁），堪認網安公
      司財務均處於虧損狀況。又購買網安公司增資股之ｄ○○
      、高秀麗、Ｌ○○俱指述：伊等買網安公司股票前，曾打
      電話到網安去問被告，她說網安公司如廣告所說那麼好，
      伊等才去買網安公司股票（見刑事案件第二審卷一第二二
      五頁至二二七頁、第一審卷一第一０二頁至第一０四頁）
      ，堪認被告明知網安公司財務狀況不佳，卻仍於不特定人
      打電話至網安公司求證時均佯稱網安公司財務狀況很好，
      股票很有投資價值等情之詐術，使不特定人陷於錯誤甚明
      。
  (三)據前所述，被告明知網安公司於八十八年四月間尚未通過增
    資案，亦明知網安公司財務狀況不佳，竟於知悉辰○○與劉
    育齊簽訂公開銷售網安公司八十八年增資股時，基於共同犯
    意聯絡，於包括原告在內之不特定人投資人打電話至網安公
    司查詢財務狀況時，皆佯稱財務狀況很好、獲利頗佳，使不
    特定投資者陷於錯誤，且明知網安公司並未授權財務部印製
    領股憑條，竟為取信包括原告在內之不特定投資者，應辰○○要求製作業務登載不實文書領股憑條，並交予辰○○轉交
    劉育齊，用以取信原告等，其有施用詐術之侵權行為，足堪
    認定，被告辯稱其並無詐欺行為，委無足採。
六、被告又辯稱：原告購買股票時並未指定係網安公司八十八年
    增資股票，網安公司亦由股東將所持有網安公司八十七年（
    或八十五年）增資股票代替原定八十八年增資股票交付予原
    告，代物清償即為成立，債之關係歸於消滅，原告並無損害
    云云。惟查，
  (一)按認股人於公司增資認購新股時，一經完成認股行為，即取
    得公司股東之資格，得享受股東之權利，核與一般股票買賣
    不同。查依辰○○與北朝公司所簽訂之合約書記載：「一、
    乙方（指網安公司）代表網安科投股份有限公司之88年增資
    股務代理人，與甲方（指北朝公司）就股權分散事宜簽訂此
    合約。」，及該合約書記載「立合約人乙方網安科技股份有
    限公司增資主辦人辰○○」等語，有該合約書附於偵查卷可
    憑（見台灣台北地方法院檢察署八十九年度偵字第一八一九
    五號偵查影印卷第五十一頁），再依辰○○於八十八年四月
    間在北朝公司所舉辦之公開證明會中稱「：：：現在的認股
    股票是原始的股東，你們的客戶或是你們自己的股票，認的
    時候拿到的上面就是你股東名字，原始股，：：」等語（見
    本院八十九年度自字第四十五號刑事影印卷內之九十三頁以
    下公開說明會譯文第二十八頁），故辰○○以八十八年度網
    安公司增資股務代理人與北朝公司簽訂股權包銷契約，則北
    朝公司包銷之標的自為八十八年網安公司之增資股，且其並
    向原告等投資人說明其所購買之股票係直接登記為股票名義
    人，是北朝公司所販售者應為網安公司八十八年增資股之認
    購甚明，被告辯稱原告僅係購買網安公司之股票並未限定係
    八十八年增資股，自不足採。
  (二)次以，原告等支付之股款係以向網安公司認購八十八年增資
    股，如前所述，因網安公司撤回增資之聲請而無法發行八十
    八度增資股，則原告等因無法認購網安公司八十八年增資股
    ，其所受之損害自為其所交付之股款，雖原告不否認業已取
    得網安公司非八十八年增資之舊股票，惟該舊股票並不符合
    原告與北朝公司簽訂認購契約之本旨，自非依約清償，是原
    告等所受交付股款之損害，並不因網安公司所交付與債之本
    旨不符之舊股票而當然消滅。
  (三)另按代物清償係一種消滅債之方法，故債權人與債務人間授
    受他種給付時，均須有以他種給付代原定給付之合意，代物
    清償始能認為成立（最高法院五十二年台上字第三六九六號
    判例參照）。原告雖不否認曾收受非屬八十八年增資股之網
    安公司股票，然主張其僅係作為原告債權之擔保，並非有以
    之替代八十八年增資新股股票給付之合意等語。原告既對兩
    造曾有代物清償之合意有所爭執，自應由被告就此有利於己
    之事實負舉證之責，然被告並未提出證據以實其說，所辯尚
    難採信。
  (四)據前所述，原告因受被告詐騙認購網安公司八十八年增資股
    因支付股款所受之損害，並不因原告收受網安公司舊股票而
    消滅，則原告（原告丙○○、ｄ○○、徐繼英請求經被告抗
    辯部分除外，容後詳述於七）主張其因認購網安公司增資股
    受有損害，尚可採信。
七、被告復抗辯原告丙○○、ｄ○○以他人名義購買網安公司股
    票部分，未能舉證證明之，原告ｄ○○主張其持有網安公司
    股票十五張，其中八張係其工作獎金、一張則係受贈，另張
    承遠、林惠珍名下部分，則係其因投資人找他而購回，均與
    本件侵權行為無涉，又原告徐繼英僅購買網安公司股票二十
    張，並非四十張，況且其亦與被告達成和解等語。按刑事訴
    訟法第五百零四條所謂，應以刑事判決所認定之事實為據者
    ，係指附帶民事訴訟之判決而言，如附帶民事訴訟經送於民
    事庭後，即為獨立民事訴訟，其裁判不受刑事判決認定事實
    之拘束。最高法院48年台上字第713號判例要旨可資參照。
    原告丙○○、ｄ○○、徐繼英受被告之詐騙認購網安公司八
    十八年增資股受有交付股款之損害，固據刑事判決認定在案
    ，惟其附帶民事訴訟法既經移送民事庭，本庭仍得自行認定
    事實，不受刑事判決認定之依據。茲原告丙○○、ｄ○○、
    徐繼英三人請求損害部分，另述析述如下：
    (一)丙○○部分：原告丙○○主張其認購之網安公司新股票，
      其中二張係以呂靜金名義購買等語，然為被告所否認。查
      原告丙○○所為主張，僅提劉育齊與呂靜金間買賣網安公
      司股票之證券交易稅稅額繳款書一紙為憑（見本案卷(四)第
      六十九頁），並無原告丙○○繳納該股款之證明，故該繳
      款書僅得證明呂靜金因認購網安新股票受有損害，並非丙○○受有損害，原告丙○○主張其因被告本件侵權行為受
      有以呂靜金名義認購股票之股款，自屬無據。
    (二)ｄ○○部分：原為北朝公司員工之原告ｄ○○到院陳稱：
      「（被告訴訟代理人問：請原告提供購買股票資金來源且
      據資料表上載九張股票是公司業績獎金，公司贈與的？）
      不是。劉育齊、黃賢正騙我，辰○○來北朝公司開說明會
      ，我打電話到網安公司向財務經理邵小姐詢問北朝公司給
      的ＤＭ內容；評估之後覺得不錯可以買，但是沒有錢，劉
      育齊建議我用工作獎金來買八張，八張每一股是用九十五
      元買的，另一張是因為我業績超過五十張加贈的。」等語
      ，有本院九十三年四月十九日言詞辯論筆錄可憑（見本案
      卷(二)第三一七頁），故有關ｄ○○名下九張網安公司增資
      之新股票，乃北朝公司原應支付之工作及積效獎金，經原
      告ｄ○○同意替代之，原告ｄ○○因代物清償所受領網安
      公司九張增資新股票之認購權，因給付不能而受有損害，
      乃因代物清償契約所致，尚非本件因被告刑事犯罪之行為
      所受之損害；又原告ｄ○○於九十三年四月二十二日具狀
      陳稱：「：：：為何以張承遠名義買五張、林惠珍名義買
      一張，投資人事後發現辰○○等三人交付八十七年舊股替
      代新股並偽造戶號沒過戶，要求被告退錢，被告置之不理
      ，投資人找我我沒錢去借款買回來的。：：：」等語（見
      本案卷(三)第一頁及其反面），原告ｄ○○享有以張承遠、
      林惠珍名義之網安公司新股認購權，係向張承遠、林惠珍
      受讓而來，原告ｄ○○此部分所受之損害，亦非因本件犯
      罪事實之被告施以詐騙使其認購股票所致，自非因其所主
      張之侵權行為所受之損害，故原告ｄ○○主張其因被告經
      刑事犯罪侵權行為受有十五張網安公司新股認購股款之損
      害，尚屬無據。
    (三)徐繼英部分：原告徐繼英到庭陳稱：「（法官問：買幾張
      網安科技股份有限公司股票？）原來要買二十張，劉育齊
      稱向我借款要轉給辰○○當作網安股票的增資款，股款連
      同借款總共一千多萬，約於八十八年五月借，約定七月還
      ，到期假增資案爆發，劉育齊稱無法清償，就於八十八年
      十月十二日郵寄四十張股票，以每股九十五元計算，劉育
      齊稱先把股票抵押在我這邊，增資案通過再還我錢，但我
      未同意。我購買的部分只有二十張，另二十張是他硬塞給
      我作為借款擔保。」、「（法官問：九十年六月四日有無
      簽收伍百伍拾萬元？）有。提出九十二年偵字第二三二一
      號處分書及高檢處分書，五百五十萬元我有拿到，是與辰
      ○○和解，包括二十張買賣股票及借款，我們是以一千一
      百萬來協議。他付清一仟一百萬我退還四十張股票，因為
      未付清，我仍持有四十張股票，是舊股票，原要購買的是
      增資新股。」等語（見本案卷(三)第一０四頁），並有辰○○及徐繼英於九十年五月三十一日簽訂之初步協議書及徐
      繼英簽收五百五十萬元支票之收據及該支票影本附卷可憑
      （見本案卷(一)第三九五、三九六頁），是原告徐繼英因本
      件侵權行為所受之損害，僅為其認購之二十張股票股款，
      至因借款所取得之二十張股票則非因本件侵權行為所受之
      損害。惟原告徐繼英因本件侵權行為所得主張之損害賠償
      權利業與辰○○達成和解，如前所述，按和解有使當事人
      所拋棄之權利消滅及使當事人取得和解契約所訂明權利之
      效力，民法第737條定有明文。則原告徐繼英因認購股票
      本件被告刑事侵權行為取得之損害賠償請求權，因前開和
      解而消滅，原告不得再依侵權行為之法律關係請求之。至
      原告徐繼英因未能依和解契約受償，縱使受有損害，亦非
      屬本件侵權行為之損害。綜前，原告徐繼英主張之四十張
      網安公司股款，均非因本件侵權行為所受之損害，其請求
      自屬無據。
八、又原告係主張因被告之詐欺行為使伊等陷於錯誤，而給付價
    金購買網安公司八十八年增資股票致受有損害，與原告是否
    得依買賣關係請求出賣人給付股票係屬二事，被告以原告未
    解除買賣契約並返還股票，即主張受有損害並無理由等語置
    辯，即非有據。至被告辯稱縱認網安公司股東與劉育齊係債
    務不履行而侵害債權，在民法上已有債務不履行特別規定，
    自無侵權行為適用云云，因被告與原告並無契約關係存在，
    被告對原告並無債務不履行可言，被告此部分之所辯亦無可
    取。
九、綜上所述，除原告ｄ○○、徐繼英以外之原告主張被告施行
    詐術使伊等陷於錯誤而購買網安公司之增資股票，致伊等受
    有支付買賣價金之損害，洵屬有據，被告抗辯原告ｄ○○、
    徐繼英未因本件侵權行為受有損害，固屬可採，惟其另抗辯
    伊並無侵權行為且除ｄ○○、徐繼英以外之原告並未受有損
    害，則不足採。從而，如附表二所示原告依侵權行法則請求
    被告給付如附表二所示之金額，及均自九十年十二月十一日
    起至清償日止，按週年利率百分之五計算之利息，即無不合
    ，應予准許。至原告丙○○其餘請求及原告ｄ○○、徐繼英
    之請求即屬無據，應予駁回。
十、又本件事證已臻明確，兩造其餘攻擊防禦方法，於本判決結
    果不生影響，爰不一一論述，併此敘明。
十一、兩造陳明願供擔保，聲請宣告假執行或免為假執行，經核
      原告勝訴部分，合於法律規定，爰分別酌定相當之擔保金
      額宣告之；原告其餘假執行之聲請，因訴之駁回而失所依
      據，不予准許。
十二、訴訟費用之負擔：民事訴訟法第79條。
中　  　華    　民　　國　　94　　年　　3　　月　　11　日
                             民事第六庭    法　官　李媛媛
以上正本係照原本作成
如對本判決上訴，須於判決送達後20日內向本院提出上訴狀
中 　　 華　 　民　　國　　94　　年　　3　　月　　14　日
                               　　　　　　書記官　林秀妙
